臺灣高等法院民事判決
111年度上字第1045號
上  訴  人  彭秀霞  


被上訴人    葉詩鑑  
訴訟代理人  陳志偉律師
上列當事人間請求損害賠償等事件，上訴人對於中華民國111年5
月13日臺灣臺北地方法院110年度訴字第3176號第一審判決提起
上訴，本院於111年10月26日言詞辯論終結，判決如下：
    主      文
上訴駁回。
第二審訴訟費用由上訴人負擔。 
    事實及理由
一、上訴人主張：伊(英文姓名為Alice)前為臺北陽明扶輪社社
    員（下稱陽明扶輪社），因擬退出該社，而遭訴外人楊忠雄
    （英文姓名為John）於民國108年6月間在「陽明扶輪社官網
    (非聊天)」LINE群組(下稱系爭群組)，誣指伊委任律師出具
    律師函聲請退社云云，伊遂對楊忠雄及訴外人林廷祥（下稱
    楊忠雄等2人）提出妨害名譽告訴，然經臺灣臺北地方檢察
    署（下稱臺北地檢署）檢察官以108年度偵字第16443號案件
    （下稱系爭妨害名譽刑案）偵查後為不起訴處分。嗣曾擔任
    陽明扶輪社社長之被上訴人（英文姓名為Clement），竟因
    此於108年6月25日在系爭群組發表如附表所示言論（下稱系
    爭言論），其中「害群之馬」、「無妄之災」、「大家應好
    好的注意這種社友的人格」等語均指涉伊，其所為上開指摘
    足使他人對伊產生負面評價，而不法侵害伊名譽，並致伊受
    有精神上之損害。爰依民法第184條第1項前段、第195條第1
    項規定，於原審聲明：㈠被上訴人應給付上訴人新臺幣（下
    同）51萬元，及自110年4月23日起至清償日止，按年息5%計
    算之利息；㈡被上訴人應將判決書內容發送至系爭群組；㈢第
    一項聲明，願供擔保請准宣告假執行。（原審判決上訴人全
    部敗訴，上訴人不服，提起一部上訴；其餘未上訴部分，非
    本院審理範圍）。上訴聲明：㈠原判決關於駁回後開第二項
    之訴部分廢棄。㈡被上訴人應給付上訴人51萬元，及自110年
    4月23日起至清償日止，按年息5%計算之利息。
二、被上訴人則以：伊所發表之系爭言論中所稱「無妄之災」、
    「災難」等語，係指楊忠雄等2人因上訴人退社事件遭上訴
    人提告之系爭妨害名譽刑案所生磨難；「害群之馬」一詞則
    指轉述108年4月30日理事會（下稱系爭理事會）討論內容予
    上訴人之傳話者，非指上訴人；另伊所稱：「有錄音帶呢？
    ...請這位有錄音者，回去好好思考扶輪四大考驗，不要給
    陽明社帶來災難，大家應好好的注意這種社友的人格」等語
    ，係因該傳話者將系爭理事會討論過程錄音，伊認倘錄音公
    開恐為陽明扶輪社帶來災難，故表示應注意此人人格，所指
    均非上訴人，實無貶損上訴人之人格或社會評價可言等語，
    資為抗辯。並答辯聲明：上訴駁回。
三、查上訴人（英文姓名為Alice）前為陽明扶輪社社員，曾擔
    任陽明扶輪社社長之被上訴人（英文姓名為Clement)於108
    年6月25日在系爭群組發表系爭言論；上訴人曾對楊忠雄等2
    人提出告訴之系爭妨害名譽刑案，嗣經臺北地檢署檢察官為
    不起訴處分確定等情，為兩造所不爭執（本院卷第50至51頁
    ），且有系爭群組對話紀錄可參（本院卷第161至163頁），
    並經本院依職權調閱系爭妨害名譽刑案卷宗核閱屬實，應堪
    認定。又上訴人主張被上訴人所發表之系爭言論侵害其名譽
    權，為被上訴人所否認，並以前揭情詞置辯。本院判斷如下
    ：
㈠、按因故意或過失，不法侵害他人之權利者，負損害賠償責任
    。故意以背於善良風俗之方法，加損害於他人者亦同。違反
    保護他人之法律，致生損害於他人者，負賠償責任。但能證
    明其行為無過失者，不在此限，民法第184條固有明文。然
    依民法第184條第1項前段規定，侵權行為之成立，須行為人
    因故意過失不法侵害他人權利，亦即行為人須具備歸責性、
    違法性，並不法行為與損害間有因果關係，始能成立，且主
    張侵權行為損害賠償請求權之人，對於侵權行為之成立要件
    應負舉證責任；民事訴訟如係由原告主張權利者，應先由原
    告負舉證之責，若原告先不能舉證，以證實自己主張之事實
    為真實，則被告就其抗辯事實即令不能舉證，或其所舉證據
    尚有疵累，亦應駁回原告之請求（最高法院100年度台上字
    第328號判決、110年度台上字第1096號判決意旨參照）。　
    　
㈡、經查，被上訴人發表之系爭言論內容，並未提及任何人姓名
    ，且楊忠雄等2人確因上訴人提出告訴之系爭妨害名譽刑案
    ，經臺北地檢署檢察官為不起訴處分確定一情，亦於前述。
    而對於一般人而言，因案件而纏訟實非吉利之事，故被上訴
    人於系爭言論所稱：「PP John,PP Thomas Lin 你們辛苦了
    ，你們委屈了，出錢出力，付出貢獻，任勞任怨，而遭受無
    妄之災」等語，僅係發表其感想，並慰問楊忠雄等2人，難
    認有貶抑他人之意。另觀諸「我們扶輪百週年社秘會聚會，
    其他社的社長們都替你們2位扶輪先進打抱不平，他們說：
    怎麼入社有8.9年交情，只是簡單退社事情，還要告人呢？
    ？？他們說：尤其陽明社，那麼好的扶輪社，怎麼還有如此
    害群之馬，傳話者呢？有錄音帶呢？其他社的社長們的質問
    ，讓我啞口無言，他們說：請這位有錄音者，回去好好思考
    扶輪四大考驗，不要給陽明社帶來災難，大家應好好的注意
    這種社友的人格」等語（本院卷第163頁）之前後文義，可
    知被上訴人係引用他社社長之言論，且所稱「害群之馬」後
    係緊接「傳話者呢？」、「有錄音帶呢？」、「他們說：請
    這位有錄音者，回去好好思考扶輪四大考驗，不要給陽明社
    帶來災難，大家應好好的注意這種社友的人格」等語，堪認
    被上訴人辯稱伊指摘對象為「轉述系爭理事會討論內容予上
    訴人之傳話者」，並非上訴人等語，自非無據。再依被上訴
    人於同日發表系爭言論前後之系爭群組對話內容，多為活動
    通知及資訊分享，並未提及上訴人，或有足以使人認為系爭
    言論指述對象為上訴人之言論，有對話內容截圖可佐（本院
    卷第151至173頁），故上訴人主張系爭言論「害群之馬」、
    「無妄之災」、「大家應好好的注意這種社友的人格」等語
    均指伊，而侵害伊名譽權云云，難認有據。另上訴人雖以訴
    外人林廷祥控告上訴人妨害名譽之109年度偵字第11032號不
    起訴處分書內容提及被上訴人系爭言論所謂「害群之馬」、
    「大家應好好的注意這種社有的人格」等係指上訴人（見本
    院卷第67頁），惟觀諸上開不起訴處分書並未敘明其認定之
    依據，自難單憑之即認被上訴人有貶損上訴人人格及社會評
    價之侵權行為。從而，上訴人依民法第184條第1項後段、第
    195條第1項前段規定，請求被上訴人給付精神慰撫金51萬元
    本息，並無理由。
四、綜上所述，上訴人依民法第184條第1項後段、第195條第1項
    前段規定，請求被上訴人給付51萬元及自110年4月23日起至
    清償日止，按週年利率5%計算之利息，為無理由，不應准許
    。原審為上訴人敗訴之判決，並無不合。上訴論旨指摘原判
    決不當，求予廢棄改判，為無理由，應駁回其上訴。
五、本件事證已臻明確，兩造其餘之攻擊或防禦方法及所用之證
    據，經本院斟酌後，認為均不足以影響本判決之結果，爰不
    逐一論列，附此敘明。
六、據上論結，本件上訴為無理由，依民事訴訟法第449條第1項
    、第78條，判決如主文。　　
中　　華　　民　　國　　111 　年　　11 　　月　　9　　日
                  民事第十三庭  
                        審判長法  官   林純如
                              法  官   林于人
                              法  官   柯雅惠
附表：　
PP John,PP Thomas Lin 你們辛苦了，你們委屈了，出錢出力，付出貢獻，任勞任怨，而遭受無妄之災。我們扶輪百週年社秘會聚會，其他社的社長們都替你們2位扶輪先進打抱不平，他們說：怎麼入社有8.9年交情，只是簡單退社事情，還要告人呢？？？他們說：尤其陽明社，那麼好的扶輪社，怎麼還有如此害群之馬，傳話者呢？有錄音帶呢？其他社的社長們的質問，讓我啞口無言，他們說：請這位有錄音者，回去好好思考扶輪四大考驗，不要給陽明社帶來災難，大家應好好的注意這種社友的人格？？？哀！！！ 
正本係照原本作成。
不得上訴。
中　　華　　民　　國　　111 　年　　11　　月　　9 　　日
　　　　　　　　　　　　
　　　　　　　　　　　　　　  書記官   陳泰寧